【裁判字號】    95,易,1086
【裁判日期】    951128
【裁判案由】    竊盜
【裁判全文】
臺灣高雄地方法院刑事判決              95年度易字第1086號
公  訴  人  臺灣高雄地方法院檢察署檢察官
被      告  丁○○
                    （現在臺灣屏東戒治所）
上列被告因竊盜案件，經檢察官提起公訴（95年度偵字第12005
、12373 號）及移送併辦（95年度偵字第17393 、18861 號），
本院判決如下：
    主  文
丁○○連續竊盜，處有期徒刑壹年。
    事  實
一、丁○○意圖為自己不法所有，基於竊盜之概括犯意，先後於
    下列時、地連續為竊盜之犯行：
（一）民國95年2 月10日下午4 時39分許，侵入辛○○位於高雄
      縣燕巢鄉○○村○○路295 號住宅內（侵入住宅部分未據
      告訴），竊取辛○○所有之大、小型電動螺絲扳手各1 支
      、砂輪機1 部，得手後轉售與不知情之岡山鎮空軍醫院旁
      某攤販，嗣經辛○○發覺上開物品遭竊，經調閱監視錄影
      帶後，循線查獲。
（二）95年3 月22日下午1 時20分許，與另1 名不詳姓名之成年
      男子，共同基於竊盜之犯意聯絡，駕駛未懸掛車牌之紅色
      自小客車（原車牌號碼XG－4272號，因違規遭製單扣案中
      ），行經高雄縣橋頭鄉○○路80號前，見聯米企業股份有
      限公司之業務員甲○○置放於車牌號碼9453-EN 號自小貨
      車上有置放白米，乃趁無人在場之際，由其中一人下車將
      貨車上中興牌30公斤重白米3 袋搬運至其等所駕駛之上開
      自小客車後座，得手後離去現場。嗣經甲○○報案後，調
      閱路口監視錄影帶，循線查獲。
（三）95年3 月30日上午8 時23分許，在壬○○所經營位於高雄
      縣永安鄉○○路160 之2 「大普購物中心」內，趁同行不
      知情之友人林建德、林家慧、蔡靜欣等人與壬○○發生爭
      執之際，竊取店內之高梁酒2 瓶、香菸3 條，得手後，獨
      自至高雄縣橋頭鄉竹林公園內將所得香菸及高梁酒飲用完
      畢。嗣經壬○○發覺上開物品遭竊，經調閱店內監視錄影
      帶後，報警循線查獲。
（四）95年4 月6 日下午2 時40分，在高雄縣永安鄉○○路85之
      1 號乙○○經營之麵攤內，見四下無人且麵攤內之抽屜未
      關之際，徒手竊取置於抽屜內之零錢新臺幣（下同）1000
      餘元，得手後將之花用殆盡。
二、案經壬○○訴由高雄縣政府警察局岡山分局報告臺灣高雄地
    方法院檢察署檢察官偵查起訴及移送併辦。
    理  由
壹、證據能力之說明：
一、按被告以外之人於審判外之言詞或書面陳述，除法律有規定
    者外，不得作為證據，刑事訴訟法第159 條第1 項定有明文
    。其中所稱「法律有規定者」，分見於同法第159 條第2 項
    至第159 條之5 各條項之規定，係依各該傳聞證據之性質為
    言詞供述或書面供述、供述來源或取得過程為何、有無正當
    理由致無從在審判中詰問或對質，及基於改良式當事人主義
    之精神，當事人或辯護人是否放棄其對質詰問權，而同意作
    為本案之證據等事由，據以排除傳聞法則之適用。
二、本件公訴人提出證人辛○○、林家慧、蔡靜欣、甲○○於偵
    查中之證述，均已依法具結，且該陳述並無違法取證或其他
    顯不可信之情形，依刑事訴訟法第159 條之1 第2 項之規定
    ，均有證據能力。又提出證人辛○○、乙○○、林建德、林
    家慧、蔡靜欣、壬○○、甲○○、丙○○於警詢中之證述；
    查獲照片或現場照片及監視錄影翻拍照片、報案三聯單、現
    場勘查圖、車籍作業系統查詢認可資料各1 份；扣押筆錄、
    扣押物品目錄表、內政部警政署國道公路警察局、高雄市政
    府警察局舉發違反道路交通管理事件通知單1 份等證據，被
    告丁○○於本院審理中均同意作為證據，本院審酌該等具傳
    聞證據性質之言詞或書面陳述，其作成時並未預作假設、斟
    酌利害，亦無違法取得等情事，認以之作為證據應屬適當，
    依同法第159 條之5 第1 項之規定，俱得為證據。
貳、實體部分：
一、上開犯罪事實一、（一）（三）（四）部分，被告於本院審
    理中均已坦承不諱，惟就犯罪事實一、（二）部分，則矢口
    否認有何竊盜犯行，辯稱：這件不是我偷的云云。經查：
（一）關於被告行竊辛○○之財物部分，有證人辛○○於警詢及
      偵查中證述失竊之事實無誤，並有95年2 月10日蒐證照片
      14張、報案三聯單、現場勘查圖、車籍作業系統查詢認可
      資料各1 份附卷足憑；關於行竊壬○○財物部分，有壬○○於警詢中證述明確，並有監視錄影翻拍錄影帶12張附卷
      可佐；關於行竊乙○○財物部分，有乙○○於警詢中證述
      歷歷，並有丁○○至麵攤行竊之錄影翻拍照片3 張在卷足
      據，堪認被告此部分之自白與事實相符。
（二）關於行竊甲○○白米之犯行部分，依證人甲○○於偵查中
      證稱，事發當時其以貨車載運白米至高雄縣橋頭鄉竹屋燒
      烤店下貨，有先進入該店內瞭解需用多少白米，約10餘分
      鐘，有人電話告知車上白米遭搬走，經出去查看發現白米
      3 包已經不見了等語。經警方調閱該路口監視錄影器查知
      ，行竊者係使用一部未懸掛車牌之暗紅色自小客車。嗣因
      被告所駕駛車輛未懸掛車牌為警盤查，發現被告使用之喜
      美自小客車與本案行竊車輛有多處相符而查獲。經本院比
      對警卷所附被告車輛與該監視錄影翻拍行竊車輛照片結果
      ，事發現場車輛有：車身顏色為暗紅色、車前板金凹損、
      車前保險桿左側鬆脫且稍微下墜、未懸掛車牌、左後車門
      防撞塑膠護板脫落、左後車門三角窗下方處貼有2 張貼紙
      、輪胎鋼圈樣式呈三角星狀、左後車門下方板金有脫落等
      特徵，此與被告遭查獲之車輛特徵均相吻合，並經證人即
      被告之表弟丙○○於警詢中指證，該現場車輛確為被告所
      有等語明確。此外，被告於95年3 月8 日因無照駕駛等交
      通違規經警舉發，發現僅有車牌一面，被告自稱另面車牌
      因「另案被扣」，嗣值勤員警將該面車牌代為保管而查扣
      等情，有卷附高雄市政府警察局舉發違反道路交通管理事
      件通知單記載無訛，與上開被告車輛無車牌之情形相合，
      參以被告車輛後座發現掉落白米數粒，經甲○○證稱確為
      遭竊之中興米等情觀之，足認本件事發當時，行竊者駕駛
      之暗紅色自小客車確為被告所有之車輛無疑。
（三）被告於警詢中雖辯稱事發當時係在伊表弟丙○○家中睡覺
      ，車輛停放在橋頭鄉○○路旁云云，然查：證人丙○○於
      警詢時已明確證稱：「被告於95年1 月初有來我家居住，
      但同年3 月22日星期三上午就未發現返家居住」等語。本
      院審酌丙○○為被告弟弟，且提供居所與被告同住，應有
      相當親誼友好關係，其既未設詞迴護被告，而直指被告事
      發當時並未返家居住，所為證述應有高度可信性，是被告
      辯稱當時在丙○○家中睡覺云云，應屬卸責之詞，不足採
      信。又被告於警詢中亦自稱該輛汽車平時只有伊有鑰匙，
      車門有上鎖，車鎖亦均無損壞或遭破壞痕跡等語，則他人
      竊取或借用被告車輛至現場行竊之可能性亦應可排除。準
      此，本件被告確有駕駛上開車輛至現場竊取甲○○之白米
      3 包之事實，應堪認定。
（四）綜上，本案事證明確，被告犯行，堪以認定，應予依法論
      科。
二、核被告4 次行竊所為，均係犯刑法第320 條第1 項之普通竊
    盜罪。被告行竊白米部分與另一名不詳姓名之成年人有共同
    犯意聯絡與行為分擔，均為共同正犯。查被告此部分犯行經
    核閱卷附監視錄影6 張翻拍照片，時間係自95年下午1時20
    分56秒起，至24分55秒止，依其中下午1 時20分56秒該張照
    片顯示，除駕駛者外，另有一名坐於駕駛座右側之人伸手探
    出車外，可得知被告行竊時應至少有一人同行，並共同參與
    本案之行竊，惟除此之外，觀其他5 張翻拍照片，並未能明
    確發現該車內有第3 人存在，是不能認本件有結夥3 人竊盜
    之加重條件，起訴書雖於事實欄記載本件另有2 人與被告共
    同行竊，而有結夥3 人之加重竊盜條件，惟所犯法條欄並未
    就被告此部分犯行論以刑法第321 條第1 項第4 款之加重竊
    盜罪，是本件尚無變更起訴法條之問題，併此敘明。按行為
    後法律有變更者，適用行為時之法律。但行為後之法律有利
    於行為人者，適用最有利於行為人之法律，刑法第2 條第1
    項定有明文。本案被告行為後，刑法部分條文業於94年2 月
    2 日修正公布、95年7 月1 日施行，其中修正後刑法已刪除
    第56條連續犯之規定，原屬連續犯之數個犯罪行為，依新法
    應論以數罪，併合處罰之，而依修正前刑法第56條規定，則
    應論以裁判上一罪，顯然罪、刑之處罰內容已發生變動，此
    部份之修正，自屬法律有變更，仍應有新舊法之比較適用。
    比較新舊法結果，以舊法較有利於行為人（最高法院95年5
    月23日第8 次刑事庭會議決議參照）。是本件被告先後4次
    犯行，均時間緊接，行竊手法大致雷同，所犯均為構成要件
    相同之罪名，顯係基於概括犯意反覆為之，為連續犯，應依
    修正前刑法第56條之規定論以情節較重之侵入辛○○住宅竊
    盜一罪（本件被告行竊手法係以侵入住宅方式行竊，所竊得
    之財物價值與其他犯行相較並非較低，而行竊白米部分雖有
    2 人共同為之，但係趁車主不在時著手為之，駕駛者又在車
    內準備隨時逃逸，情節應較輕微），並加重其刑。移送併辦
    部分與起訴事實既有連續犯之裁判上一罪關係，本院自應一
    併審理。審酌被告正值壯年，本應奮發有為，竟不思憑己力
    賺取報酬，隨意竊取他人財物，且先後多次行竊，侵害他人
    財產安全，迄今猶未能賠償被害人之損失，行為自屬可議，
    惟考量其4 次行竊所得均價值非鉅，且被告犯罪後大致坦認
    犯行，並斟酌其經濟狀況非佳、行竊使用手段尚無積極侵害
    性，及其犯罪動機、目的等一切情狀，量處如主文所示之刑
    ，以資懲儆。
參、退併辦部分：
    95年度偵字第12373 號併案意旨雖以：被告於95年7 月6 日
    下午5 時許，見戊○○所有、停放於高雄縣岡山鎮○○路60
    號前之車牌號碼ZXR-95 5後輕型機車鑰匙未拔除，便以鑰匙
    啟動該車之方式竊取，得手後以該部機車代步，並於同年月
    7 日22時許，在高雄市○○區○○街元帥廟前將該車連同鑰
    匙交付己○○（另為不起訴處分）使用，嗣於同年月8 日上
    午11時20分許，己○○騎乘該車在高雄縣橋頭鄉○○村○○
    路17號前遭警查獲。因認被告所涉竊盜犯行，與起訴事實有
    連續犯之裁判上一罪關係，應併案審理等語。惟查：本件犯
    罪時間係在95年7 月6 日，而如上述，刑法部分條文業於95
    年7 月1 日修正公布施行，新刑法並已刪除連續犯之規定，
    是新刑法施行後所為犯行，縱成立犯罪，亦不得與修正前之
    行為一併適用舊法論以連續犯（最高法院95年5 月23日第8
    次刑事庭決議參照）。準此，本件既與起訴事實不能成立連
    續犯關係，自非裁判上一罪，本院不得併予審理，應退由檢
    察官另行依法處理，附此敘明。
據上論斷，應依刑事訴訟法第299 條第1 項前段、刑法第2 條第
1 項前段、修正前第56條、第320 條第1 項，罰金罰緩提高標準
條例第1 條前段，判決如主文。
本案經檢察官庚○○到庭執行職務。
中    華    民    國    95    年    11    月    28    日
            鳳山刑事第二庭  審判長  法  官  黃建榮
                                    法  官  洪珮婷
                                    法  官  李嘉益
以上正本證明與原本無異。
如不服本判決，應於收受送達後10日內向本院提出上訴書狀。
中    華    民    國    95    年    11    月    28    日
                                    書記官  郭南宏
附錄本案論罪法條全文：
中華民國刑法第320條
（普通竊盜罪、竊佔罪）
意圖為自己或第三人不法之所有，而竊取他人之動產者，為竊盜
罪，處5 年以下有期徒刑、拘役或5 百元以下罰金。
意圖為自己或第三人不法之利益，而竊佔他人之不動產者，依前
項之規定處斷。
前二項之未遂犯罰之。


司法院資訊處製作；財團法人民間司法改革基金會備份。
